最高法院刑事判決　　　　　　　一○○年度台上字第三○一號
上　訴　人　台灣高等法院檢察署檢察官　
上　訴　人
即　被　告　林　繼
上列上訴人等因被告傷害人致重傷案件，不服台灣高等法院中華
民國九十八年七月二十二日第二審判決（九十八年度上訴字第一
九二０號，起訴案號：台灣桃園地方法院檢察署九十七年度偵字
第一九三四號），提起上訴，本院判決如下：
    主  文
上訴駁回。
    理  由
按刑事訴訟法第三百七十七條規定，上訴於第三審法院，非以判
決違背法令為理由，不得為之。是提起第三審上訴，應以原判決
違背法令為理由，係屬法定要件。如果上訴理由書狀並未依據卷
內訴訟資料，具體指摘原判決不適用何種法則或如何適用不當，
或所指摘原判決違法情事，顯與法律規定得為第三審上訴理由之
違法情形，不相適合時，均應認其上訴為違背法律上之程式，予
以駁回。本件原審審理結果，認為上訴人即被告林繼（下稱被告
）傷害被害人黃逢時致重傷之犯行明確，因而撤銷第一審之科刑
判決，改判仍論處被告傷害人之身體，因而致重傷罪刑（有期徒
刑一年十月），已詳其調查、取捨證據之結果及憑以認定犯罪
事實之心證理由。並就被告否認犯行之供詞及其所辯各語認非可
採，予以論述。查：(一)、證據之取捨、證據證明力之判斷，以及
事實有無之認定，屬事實審法院之職權，苟其取捨判斷與認定，
並不違背論理法則及經驗法則，即不容任意指為違法，而執為適
法之第三審上訴理由。又刑事訴訟法第三百七十九條第十款所稱
應調查之證據，係指與待證事實有重要關係，在客觀上認為應行
調查者而言，倘當事人所聲請調查之證據，因該待證事實已臻明
瞭無再調查之必要者，依同法第一百六十三條之二第二項第三款
規定，應認為不必要，即欠缺其調查之必要性，本不屬於上開應
調查證據之範圍，其未予調查，自與應於審判期日調查之證據未
予調查之情形不同。原判決理由欄業已指駁、說明：公寓大廈管
理室之所有權當屬公寓大廈之區分所有權人所共有，被告對於金
蘋果村社區管理室（下稱系爭管理室）並無排他之所有權或使用
權，縱該社區住戶即被害人欲強行進入系爭管理室，是否為不法
之侵害，已非無疑。再依被告於第一審準備程序中供述，當時張
美金已鬆手離開管理室，被告竟於此時猛力推倒被害人，致被害
人撞及牆壁，頭部則碰觸窗緣水泥突出處後倒地不起，被告所為
並非拉拖或推擠被害人離開管理室等排除不法侵害之舉措，而係
將被害人推倒而往牆壁撞擊之傷害行為，故被告上開所為，核非
出於防衛自己或他人權利之行為，要無適用正當防衛規定之餘地
。此外，即使被害人與被告間因細故發生爭吵而強行進入系爭管
理室中，被害人亦無其他侵害或妨害被告權利之行為，尚不得僅
因被告認為被害人進入系爭管理室係來意不善，即逕認有何現在
不法侵害，故被告辯稱其行為係屬正當防衛一節，尚難採信。又
參互審酌被害人、張美金於第一審之證詞，及證人張建昌、王美
英於偵查中具結之證言，憑以判斷認定被告與被害人確實於系爭
管理室內起爭執後，被害人係於系爭管理室內遭受傷害等情無訛
。再綜核敏盛綜合醫院診斷證明書及經第一審函詢中央健康保險
局關於被害人就醫之醫院或診所之紀錄後，再分別函調被害人自
民國九十二年一月一日至九十七年三月三十一日間在港東診所、
敏盛綜合醫院、哥德牙醫診所及行政院國軍退除役官兵輔導委員
會桃園榮民總醫院等四所診所或醫院之門診就醫病歷資料、門診
紀錄表及病例摘要紀錄表，以及鑑定人即行政院國軍退除役官兵
輔導委員會台北榮民總醫院耳鼻喉部主任醫師許志宏所為「告訴
人黃逢時嗅覺已全失」之鑑定報告書等證據資料，憑以判斷認定
被告因傷害被害人致其嗅覺已全失，該當於刑法第十條第四項第
三款嗅能已達毀敗之程度。是被告於原審另聲請送台大醫院鑑定
，則無調查之必要等由甚詳。所為論斷，均有卷存證據資料可資
覆按。此等屬原審採證認事職權之適法行使，自不容任意指摘。
原判決既已說明無再送請台大醫院鑑定之必要，且已審酌張建昌
及王美英於偵查中具結後之證言，再查本件案發地點暨係於系爭
管理室內，是原審未就管理室門外之監視錄影帶贅行調查，於法
均無不合。被告上訴意旨就原判決已說明之事項，猶執陳詞，否
認犯罪，指摘原審未依其聲請勘驗案發時系爭管理室門外之監視
錄影帶，及送請台大醫院鑑定，而有調查未盡之違法；又以張建
昌及王美英偵查中之證詞得為被告主張正當防衛之有利證據，原
判決未予明不採納之理由，而有判決不載理由之違法云云，即
與法律規定得為第三審上訴之要件不符。(二)、刑法第五十九條與
第五十七條兩條適用上固有區別，惟其所謂「犯罪之情狀」與「
一切情形」，並非有截然不同之領域，故適用第五十九條酌量減
輕其刑時，並不排除第五十七條所列舉十款事由之審酌，而第五
十九條與第五十七條之適用，同屬審判人員自由裁量之職權範圍
，原判決已說明其審酌本件被告犯罪有顯可憫恕之事由，因而依
刑法第五十九條酌量減輕其刑之理由，亦屬事實審法院量刑之裁
量行使，檢察官上訴執此所為之指摘，亦難認係第三審合法之上
訴理由。衡以前開說明，被告及檢察官之上訴均為違背法律上之
程式，應予駁回。又本件既應為程序上之上訴駁回判決，上訴人
請求准予宣告緩刑，即無從審酌，併此明。
據上論結，應依刑事訴訟法第三百九十五條前段，判決如主文。
中    華    民    國  一○○  年    一    月   十九   日
                      最高法院刑事第十一庭
                          審判長法官  賴  忠  星  
                                法官  呂  丹  玉  
                                法官  吳      燦  
                                法官  蔡  名  曜  
                                法官  葉  麗  霞  
本件正本證明與原本無異
                                      書  記  官  
中    華    民    國  一○○  年    一    月  二十六  日
                                                      K